臺灣臺中地方法院刑事判決　　　　　　 100年度易字第2691號
公　訴　人　臺灣臺中地方法院檢察署檢察官
被　　　告　謝昆俊
上列被告因竊盜等案件，經檢察官提起公訴（100年度偵字第184
94號），本院判決如下：
    主    文
謝昆俊犯毀損他人物品罪，共罪，均累犯，各處有期徒刑肆月
。又犯攜帶兇器竊盜罪，共貳罪，均累犯，各處有期徒刑拾月；
扣案之螺絲起子壹支沒收。又犯攜帶兇器竊盜未遂罪，累犯，處
有期徒刑捌月；扣案之螺絲起子壹支沒收。應執行有期徒刑貳年
陸月，扣案之螺絲起子壹支沒收。
    犯罪事實
一、謝昆俊曾於民國99年間，因竊盜案件，經本院以99年度易字
    第445號判決判處有期徒刑7月確定，甫於99年8月22日因縮
    刑期滿而執行完畢出監。猶不知悔改，復意圖為自己不法之
    所有，各基於毀損及竊盜之犯意，於100年8月18日21時許，
    ，因肚子餓，缺錢購買食物，在臺中市豐原區○○○路與中
    山路交岔路口附近，見有數輛自用小客車停放於該處，即先
    拾起路邊石頭，先後接連打破車牌號碼W9-3513號（起訴書
    誤載為3515號；車主為鄭碧芬）、PH-9989號（車主為張美
    珍）、X3-2312號（車主為賴明村）自用小客車之副駕駛座
    車窗，並於每打破一輛車之車窗時，旋即持其所有隨身攜帶
    客觀上足以對人之生命、身體造成危險，可供兇器使用之螺
    絲起子1支（約20公分長）撬開該砸碎之車窗，將其身體探
    入車內搜尋車內財物，遂先後自上開車牌號碼W9-3513號及P
    H-9989號自用小客車內，分別竊取3號電池4顆及零錢新臺幣
    （下同）169元得手；俟謝昆俊自車牌號碼X3-2312號自用小
    客車內未搜尋到任何財物，而未能得逞後，隨即前往該處附
    近之夜市，並花費竊得之50元購買烤肉果腹。嗣因謝昆俊於
    行竊上開車輛之車內財物時，適為一旁正欲停放車輛之許琪
    晉目擊其竊盜犯行，遂報警處理；迄同日21時45分許，為警
    據報趕往現場，並據許琪晉之指證逮捕謝昆俊，復起出上開
    行竊而來之電池4顆（業已發還鄭碧芬）及花用剩餘之零錢
    119元（業已發還張美珍），暨上開謝昆俊所有供竊取車內
    財物使用之螺絲起子1支。
二、案經鄭碧芬、張美珍、賴明村訴請臺中市政府警察局豐原分
    局報告臺灣臺中地方法院檢察署檢察官偵查起訴。
    理  由
一、上揭犯罪事實，業據被告謝昆俊於警詢、偵查中及於本院審
    理時均自白不諱，核與被害人鄭碧芬、張美珍、賴明村於警
    詢中指述之被害情節相符，並經目擊證人許琪晉於警詢中證
    述明確，且有被害人鄭碧芬、張美珍出具之贓物認領保管單
    各1紙、現場蒐證照片7張、自被告身上起出之贓物即電池4
    顆、零錢119元之照片1張，及扣案螺絲起子1支之照片1張在
    卷足稽，復有被告所有供竊取車內財物使用之螺絲起子1支
    扣案可資佐證，被告上揭自白核與事實相符，足堪採信；本
    件事證明確，被告犯行洵堪認定。
二、查被告撿拾路邊屬自然界物體之石頭接連打破上開3輛分屬
    不同車主之車窗玻璃，核其所為，均係犯刑法第354條之毀
    損他人物品罪。次按刑法第321條第1項第3款之攜帶兇器竊
    盜罪，係以行為人攜帶兇器竊盜為其加重條件，此所謂兇器
    ，其種類並無限制，凡客觀上足對人之生命、身體、安全構
    成威脅，具有危險性之兇器均屬之，且祇須行竊時攜帶此種
    具有危險性之兇器為已足，並不以攜帶之初有行兇之意圖為
    必要（最高法院79年度台上字第5253號判例要旨可供參照）
    。查被告自承於竊取上開車輛之車內財物時，有攜帶扣案之
    螺絲起子1支，且該螺絲起子之材質，質地堅硬，為金屬材
    質之器具，客觀上足對人之身體、生命、安全構成威脅，顯
    係具有危險性之兇器。故核被告持扣案之螺絲起子1支撬開
    上開遭其砸碎3輛車之車窗，並將其身體探入車內搜尋車內
    財物，因而竊得財物者，係犯刑法第321條第1項第3款之攜
    帶兇器竊盜罪；未能竊得財物者（指竊取車牌號碼X3-2312
    號自用小客車之車內財物），則係犯刑法第321條第2項、第
    1項第3款之攜帶兇器竊盜未遂罪；又被告已著手於竊取車牌
    號碼X3-2312號自用小客車之車內財物犯行之實行而不遂，
    為未遂犯，並依刑法第25條第2項規定，按既遂犯之刑減輕
    之。另按刑法修正刪除連續犯之規定後，除具有複次行為外
    觀之接續犯、集合犯仍為一罪評價外，各複次行為當本於一
    行為一罪一罰之原則予以論處。而所謂集合犯，係指立法者
    所制定之犯罪構成要件中，本質上即預定有數個同種類行為
    而反覆實行之犯罪；接續犯則係指依個案情節，其犯罪係於
    同時同地或密切接近之時地實行，侵害同一之法益，各舉動
    之獨立性極為薄弱，依一般社會健全觀念，在時間差距上，
    難以強行分開，在刑法評價上，合為包括之一行為予以評價
    ，較為合理之情形。刑法之毀損器物罪及竊盜罪，其犯罪行
    為本質上並非必然具有複次性，立法者亦無兼包含攝、聚多
    成一之擬制意思，依社會通念尤難容其一再違犯，其均非屬
    集合犯，應一罪一罰，向無異論。查被告先後3次毀損他人
    器物及2次攜帶兇器竊盜既遂之犯行，均在95年7月1日以後
    ，依上開說明，自不適用修正前刑法第56條連續犯之規定，
    而其先後3次毀損行為及2次攜帶兇器竊盜既遂行為，其侵害
    非屬同一人之法益，本質上又非必然具有複次性，立法意旨
    復無兼包含攝、聚多成一之擬制，殊難容許行為人一再違犯
    ，自非屬集合犯，而為數罪，依法應一罪一罰。爰就被告所
    犯3次毀損犯行、2次攜帶兇器竊盜既遂犯行及1次攜帶兇器
    竊盜未遂犯行，因犯意個別，法益分屬不同，均予以分論併
    罰。再被告前曾於99年間，因竊盜案件，經本院以99年度易
    字第445號判決判處有期徒刑7月確定，甫於99年8月22日因
    縮刑期滿而執行完畢出監等情，有臺灣臺中地方法院檢察署
    刑案資料查註紀錄表及臺灣高等法院被告前案紀錄表各1份
    在卷可按，其於有期徒刑執行完畢後5年內，再故意犯本件
    有期徒刑以上之上開各罪，均為累犯，應依法各加重其刑，
    並就前開所犯攜帶兇器竊盜未遂罪之犯行，依法先加後減之
    。爰審酌被告犯罪之動機、目的係因一時飢餓，為果腹始起
    意行竊他人之車內財物，其毀損他人車輛車窗以達行竊目的
    之手段，造成車主極大之損失，暨其不思以正當方式賺取財
    物，而以竊取他人車內財物，獲取不法利益，破壞社會秩序
    甚鉅，犯罪所生之損害自屬重大，量刑本不宜輕縱，惟參被
    告犯後坦承犯行，知所悔悟，態度良好，然仍未賠償被害人
    等之損失等一切情狀，分別量處如主文所示之刑，並定其應
    執行之刑，以示懲儆。扣案之螺絲起子1支，係被告所有供
    本件犯竊盜罪所用之物，業經被告陳明在卷，爰依刑法第38
    條第1項第2款規定宣告沒收。
三、至公訴人以被告之竊盜前科洋洋灑灑，已被查獲之次數如此
    之多，未被查獲之黑數亦甚令人堪憂，復有毒品之前科，其
    無謀生之技能，有遊蕩及懶惰成習之事實甚明，且專以竊盜
    維持其生計，亦有犯罪之習慣，其對社會之危害已顯而易見
    ，被告竟從未被宣告令入勞動場所強制工作，實屬不宜，請
    求依刑法第90條第1項之規定，於刑之宣告同時令被告入勞
    動場所強制工作3年，雖非無據。惟按保安處分係對受處分
    人將來之危險性所為拘束其身體、自由之處置，以達教化與
    治療之目的，為刑罰之補充制度，本諸法治國家保障人權之
    原理及刑法之保護作用，其法律規定之內容，應受比例原則
    之規範，使保安處分之宣告，與行為人所為行為之嚴重性，
    行為人所表現之危險性，及對行為人未來行為之期待性相當
    （司法院大法官釋字第471號解釋可資參照）。且保安處分
    係針對受處分人將來之危險性所為之處置，以達教化、治療
    之目的，為刑罰之補充制度。我國現行刑法採刑罰與保安處
    分雙軌制，係在維持行為責任之刑罰原則下，為協助行為人
    再社會化之功能，以及改善行為人潛在之危險性格，期能達
    成根治犯罪原因、預防犯罪之特別目的。是保安處分中之強
    制工作，旨在對嚴重職業性犯罪及欠缺正確工作觀念或無正
    常工作因而犯罪者，強制其從事勞動，學習一技之長及正確
    之謀生觀念，使其日後重返社會，能適應社會生活。竊盜犯
    贓物犯保安處分條例第3條第1項規定：「18歲以上之竊盜犯
    、贓物犯，有犯罪之習慣者，得於刑之執行前，令入勞動場
    所強制工作。」授權法院「得」依具體情狀決定是否令有竊
    盜、贓物犯罪習慣之被告入勞動場所強制工作，而非「必」
    宣告之，即係本於保安處分應受比例原則之規範，使保安處
    分之宣告，與行為人所為行為之嚴重性、行為人所表現之危
    險性及對於行為人未來行為之期待性相當之意旨而制定，而
    由法院視行為人之危險性格，決定應否令入勞動處所強制工
    作，以達預防之目的。保安處分之措施亦含社會隔離、拘束
    身體自由之性質，其限制人民之權利，實與刑罰同，自應受
    比例原則之規範，使保安處分之宣告，與行為人所為行為之
    嚴重性、行為人所表現之危險性，及對行為人未來行為之期
    待性相當（最高法院91年度台上字第4625號判決意旨可資參
    照）。查被告於本案雖犯有3件攜帶兇器竊盜犯行值得非難
    ，自不可取，亦曾有多次竊盜之前科紀錄，有被告之臺灣高
    等法院被告前案紀錄表1份附卷可佐，惟本院衡酌被告各次
    犯罪之動機、犯罪之情節（包含竊取次數、使用手段與竊得
    財物之價值皆非甚鉅）、犯後之態度（被查獲後均能坦承犯
    行、深表悔意）及被告前因竊盜罪經法院判決確定與執行之
    情形、行為之嚴重性、智識程度、對於未來行為之期待性，
    依憲法比例原則之規範，認本案量處被告如主文所示之刑，
    堪認為與其犯行之處罰相當，應已足令其在獄中改過自新而
    收懲儆之效，未達須以保安處分預防矯治之程度，諒其服刑
    完畢後得以儘速投入社會正當工作，尚無施以強制工作之必
    要，爰不併予宣告強制工作。至刑法第90條第1項雖亦規定
    ：「有犯罪之習慣或遊蕩或懶惰成習而犯罪者，於刑之執行
    前，令入勞動場所，強制工作。」，惟竊盜犯贓物犯保安處
    分條例，為刑法第90條保安處分之特別法，如認被告有犯竊
    盜罪、贓物罪之習慣者，自應適用竊盜犯贓物犯保安處分條
    例為強制工作之宣告（最高法院98年度臺上字第5556號、85
    年度臺非字第276號判決要旨參照），故起訴檢察官聲請引
    用宣告強制工作之條文顯有誤會，附此敘明。
據上論斷，應依刑事訴訟法第299條第1項前段，刑法第354條、
第321條第1項第3款、第2項、第47條第1項、第25條第2項、第38
條第1項第2款、第51條第5款，刑法施行法第1條之1，判決如主
文。
中    華    民    國   100    年    9     月    6     日
                  刑事第十四庭  法  官  許月馨
上正本證明與原本無異。
如不服本判決，得於判決書送達之日起10日內，以書狀敘述理由
，向本院提出上訴（須附繕本）。
                                書記官  黃美雲
中    華    民    國   100    年    9     月    6     日
附錄論罪科刑法條
中華民國刑法第354條
（毀損器物罪）
毀棄、損壞前二條以外之他人之物或致令不堪用，足以生損害於
公眾或他人者，處2年以下有期徒刑、拘役或5百元以下罰金。
中華民國刑法第321條
（加重竊盜罪）
犯竊盜罪而有左列情形之一者，處 6 月以上、 5 年以下有期徒
刑：
一  於夜間侵入住宅或有人居住之建築物、船艦或隱匿其內而犯
    之者。
二  毀越門扇、牆垣或其他安全設備而犯之者。
三  攜帶兇器而犯之者。
四  結夥三人以上而犯之者。
五  乘火災、水災或其他災害之際而犯之者。
六  在車站或埠頭而犯之者。
前項之未遂犯罰之。